【裁判字號】    92,簡上,232
【裁判日期】    920909
【裁判案由】    妨害兵役
【裁判全文】
臺灣板橋地方法院刑事判決                        九十二年度簡上字第二三二號
    上  訴  人
    即  被  告  甲○○
右列上訴人因妨害兵役案件，不服本院板橋簡易庭九十二年度板簡字第三九九號，中
華民國九十二年五月三十日第一審判決（聲請簡易判決案號：臺灣板橋地方法院檢察
署九十二年度偵字第二一三五號）提起上訴，本院管轄第二審之合議庭判決如左：
    主  文
上訴駁回。
    事實及理由
一、本案經本院審理結果，認第一審判決以上訴人即被告甲○○為常備兵，其退伍後
    為後備役者，係後備軍人，應受後備管理，兵役法第二十七條第二款定有明文；
    又依後備軍人管理規則第七條第二款、第十五條第二款規定，後備軍人應有戶籍
    遷出遷入或住址變更申報之義務，且由戶籍管轄區域遷往其他戶籍管轄區域者，
    應逕向遷入地戶政機關辦理戶籍遷入登記，是被告於住居所遷移時，自應依上開
    規定向戶政機關申報，以符後備軍人之管理；再者，凡屬後備軍人，只須不按址
    居住，復不依規定申報其所在，致使召集令無法送達，而無正當理由者，其罪即
    已成立，縱令遷移居住處所並無逃避兵役之本意，但此項行為，如召集令無法送
    達時，即以意圖避免召集論，且規定並未違反憲法第二十三條所彰顯之比例原則
    ，司法院大法官釋字第五一七號解釋、最高法院八十九年度台非字第五四號、八
    十五年度台上字第五一二七號判決可資參照。則被告既實際上並無居住於戶籍地
    即遷出上開處所，無故不依規定申報，致點閱召集令無法送達，則不論被告是否
    有避免召集之意圖，揆諸前開說明即以意圖避免召集論，且查被告曾因賭博及妨
    害兵役案件，經法院分別判處有期徒刑四月及二月確定，再經定應執行刑為有期
    徒刑五月，並於八十九年五月二十九日執行完畢，為累犯，而量處其有期徒刑三
    月，如易科罰金以三百元折算一日，認事用法，俱無不合，量刑亦無不當，應予
    維持，並引用第一審判決書記載之事實、證據及理由。
二、被告上訴意旨略謂「原審判太重了」云云，惟查，被告其前即有妨害兵役案件前
    科，並經法院判處有期徒刑二月確定，已如前述，其不知悔悟，再為本件妨害兵
    役之犯行，本院因認原審就被告前述之犯行，引用上揭法條，量處前開有期徒刑
    三月，並諭知易科罰金之折算標準，認事用法，俱無不合，量刑亦甚妥適，被告
    上訴意旨徒以原審量刑過重，指摘原判決不當，為無理由，應予駁回。
據上論斷，應依刑事訴訟法第四百五十五條之一第一項、第三項、第三百六十八條，
判決如主文。
本案經檢察官林俊峰到庭執行職務。
中        華      民      國      九十二    年      九      月     九   日
                                    臺灣板橋地方法院刑事第五庭
                                        審判長法  官  邱靜琪
              法  官  陳福來
                                              法  官  趙義德
右正本證明與原本無異。
不得上訴。
                                              書記官  黃頌棻
中        華      民      國      九十二    年       九     月     十   日
附錄本案論罪科刑法條全文：
妨害兵役治罪條例第十條：
後備軍人意圖避免召集處理有下列行為之一者，處一年以下有期徒刑、拘役或科新臺
幣九萬元以下罰金：
一、離營歸鄉無故不依規定報到，或重複申報戶籍者。
二、拒絕依規定調查，或體格檢查不到者。
三、居住處所遷移，無故不依規定申報者。
國民兵犯前項第三款之罪者，處六月以下有期徒刑、拘役或科新臺幣三萬元以下罰金
。
後備軍人犯第一項之罪或國民兵犯前項之罪，致使召集令無法送達者，以意圖避免召
集論；分別依第五條或第六條科刑。
妨害兵役治罪條例第六條：
意圖避免教育召集或勤務召集，而有下列行為之一者，處三年以下有期徒刑：
一、捏造免役、除役、轉役或免除召集原因者。
二、毀傷身體者。
三、拒絕接受召集令者。
四、應受召集，無故逾應召期限二日者。
五、使人頂替本人應召者。
無故不參加點閱召集，或意圖避免點閱召集，而有前項第一款至第三款及第五款行為
之一者，處一年以下有期徒刑、拘役或科新臺幣九萬元以下罰金。
國民兵為避免應召集輔助軍事勤務犯第一項之罪者，處三年以下有期徒刑。


司法院資訊處製作；財團法人民間司法改革基金會備份。
